【裁判字號】    90,易,450
【裁判日期】    900824
【裁判案由】    違反醫師法
【裁判全文】
臺灣雲林地方法院刑事判決
    公  訴  人  臺灣雲林地方法院檢察署檢察官
    被      告  戊○○
    選任辯護人  洪士凱
右列被告因違反醫師法案件，經檢察官提起公訴（八十九年度偵續字第二六號），本
院判決如左：
    主  文
戊○○無罪。
    理  由
一、公訴意旨略以：被告戊○○明知未取得合法醫師資格，不得執行醫療業務，竟於
    民國八十八年十一月十四日，在雲林縣莿桐鄉六合村新庄二十七號住處，擅自為
    其夫張分注射藥物，惟張分仍病重死亡，因認被告戊○○涉有違反醫師法第二十
    八條第一項之罪嫌。
二、按犯罪事實應依證據認定之，無證據不得推定其犯罪事實；又不能證明被告犯罪
    者，應諭知無罪之判決，刑事訴訟法第一百五十四條、第三百零一條第一項分別
    定有明文。又事實之認定，應憑證據，如未能發現相當證據，或證據不足以證明
    ，自不能以推測或擬制之方法，為裁判基礎（最高法院四十年臺上字第八六號判
    例參照）。復認定犯罪事實，所憑之證據，雖不以直接證據為限，間接證據亦包
    括在內，然無論直接或間接證據，其為訴訟上之證明，須於通常一般之人均不致
    於有所懷疑，而得確信其為真實之程度者，始得據之為有罪之認定，倘其證明尚
    未達到此一程度，而有合理性懷疑之存在時，即無從為有罪之認定，此亦有最高
    法院七十六年臺上字第四九八六號判例可資參照。再告訴人之告訴，本以使被告
    受刑事訴追為目的，故其陳述是否與事實相符，自應調查其他證據，以資審認，
    苟其所為攻擊之詞，尚有瑕疵，則在此瑕疵未予究明以前，即不能遽採為斷罪之
    基礎（最高法院六十九年臺上字第一五三一號判決參照）。
三、公訴人認被告戊○○涉有上開違反醫師法罪嫌，無非以證人丙○○於警訊及證人
    王寶蓮於偵查中，證稱有聽見被告替死者張分注射藥物為其主要論據。然訊之被
    告則堅決否認有替張分注射藥物之行為，辯稱：伊未替張分打針注射藥物，亦未
    告訴他人有替張分注射藥物的話，因伊與王寶蓮存有嫌隙，王寶蓮所為證詞並不
    實在等語。經查：
    （一）證人丙○○於八十九年三月六日警訊筆錄中，警察訊問：「你是否有聽你
          太太或其他人告知你戊○○有替你父親張分注射藥物？」，證人丙○○答
          稱：「我沒有聽聞」，而於同年月十日下午四時警訊筆錄中，警察再次訊
          問：「你是否有聽見過戊○○替你父親注射過？」，證人丙○○則改稱：
          「我父親死亡的滿七，第四十九天，戊○○有告訴我當天晚上十一點許，
          我父親有與幾位朋友聊天，約凌晨二時許，有替我父親注射，約四點多就
          看見我父親快氣絕，本來想再替我父親再打一針，因救護車來了，就將針
          筒丟棄作罷」，其就是否聽過被告替張分注射一情，已前後不一；且證人
          丙○○於本院九十年七月三日審理時又稱：「在我父親尚未作頭七之前，
          我也有在我家中聽見戊○○說，當天因我父親身體不服舒，所以她有替我
          父親打針」，其關於聽聞被告告知有替張分注射之時間，亦前後不符。
    （二）證人王寶蓮於八十九年二月十八日警訊筆錄中，警察訊問：「你是否知道
          有什麼人替張分注射藥物？」，證人王寶蓮答稱：「我不知道」，而於同
          年四月十七日檢察官訊問時，證人王寶蓮則改稱：「戊○○與我在救護車
          上，我有問戊○○沒有送醫嗎？她說她有幫張分打針」，其前後供述並不
          相符；又證人丁○○及乙○○於本院九十年八月三日審理時，雖亦證稱於
          張分過世當日及其後幾天，曾聽過被告說有替張分打針注射藥物，惟經本
          院隔離訊問，證人丁○○證稱：「被告是對我說我父親在當晚睡覺之前因
          身體不適，被告有替我父親打針。在睡覺之後，被告並無說她有再替我父
          親打針．．．」，證人乙○○則證稱：「被告說是我父親在當天凌晨二點
          多時，感覺身體不舒服，被告即替我父親打一針．．．」、「沒有（說她
          在張分睡覺前有替張分打針），被告只有說她在二點多時才替我父親打針
          」其二人就被告告知何時替張分打針，亦前後不一致。
    （三）告訴人甲○○雖於警訊中指稱證人張金生曾聽過被告說有替張分注射藥物
          之事，惟證人張金生於警訊及偵審中均否認曾聽過或見過被告有替張分打
          針注射藥物情形，足見告訴人甲○○上開指述與事實並不相符。
    （四）證人王寶蓮自承於張分過世前約半個月，曾因房地所有權問題，與其夫張
          萬來至被告住處，與張分及被告發生爭吵，核與證人張金生所證相符，證
          人王寶蓮更直言被告有唆使張分與兄弟不合，可知證人王寶蓮與被告平日
          相處即不融洽；又證人王寶蓮雖稱不知何時有看過張分與被告二人有互相
          注射云云，惟不僅證人張金生證稱從未見過被告有替張分打針，且連張分
          子女甲○○、丙○○、丁○○及乙○○等人亦皆稱未見過被告有替人打針
          ，可見證人王寶蓮上開證述並不實在，不足採信。另告訴人甲○○因懷疑
          其父張分之死因，乃對被告提出殺人之告訴，且與證人丙○○、丁○○及
          乙○○等人，因張分之遺產存款為被告帶走，亦對被告提出侵占之告訴（
          見本院九十年度訴字第一九五號偽造文書等案），足見早與被告交惡，渠
          等自難為有利於被告之證詞。
    （五）綜上所述，本件告訴人甲○○及證人王寶蓮、丙○○、丁○○及乙○○均
          僅聽聞被告說過被告有替張分注射藥物，並未親眼見到被告確有替張分打
          針注射之情，其等證詞均屬傳聞證據，而其等所聽聞之對象即被告自警訊
          迄偵審中，卻均堅決否認有替張分打針注射，或對告訴人甲○○及證人王
          寶蓮、丙○○、丁○○及乙○○等人說過有替張分打針注射的話語，其等
          所聽傳聞，已難認實在；且上開告訴人、證人與被告間或有嫌隙，或有訴
          訟糾紛，證詞自不利被告，而所為證詞或前後不一，或彼此不相一致，亦
          難認與事實相符，自難僅憑上開告訴人及證人互不一致之傳聞，作為論斷
          被告罪責之依據。
    （六）又依醫師法第二十八條第一項但書規定，如係臨時施行急救者，縱未取得
          合法醫師資格，擅自執行醫療業務，亦不構成犯罪。本件縱認被告於八十
          八年十一月十四日有替死者張分打針注射藥物之行為，因張分平日即患有
          心臟病、高血壓等疾患，為告訴人甲○○於偵查中所承認，並有財團法人
          長庚紀念醫院函在卷可參，而張分又係高血壓、心臟病引發心臟衰竭死亡
          ，亦有死亡證明書一紙在卷足憑，則依告訴人及證人等人所陳述，被告如
          係於凌晨二時許替張分打針注射，在此張分死亡前二個多小時之深夜時刻
          ，實無法排除被告對張分打針注射係對張分施行急救的可能性，且告訴人
          甲○○於本院九十年八月十日審理時證稱：「剛開始我是懷疑我父親被謀
          害，而一路查下來，我父親並非因此死亡，我現在覺得被告可能是因我父
          親不舒服，她要對我父親做急救才注射。」，及證人丁○○證稱：「．．
          ．因被告與我父親相處已達十七年，我相信被告替我父親打針並非要害死
          我父親，是因為要救我父親．．．」、證人乙○○證稱：「（問：是否感
          覺被告欲害死妳父親？）應該是沒有，我覺得那種打針的情形應該是急救
          的狀況。」（見本院九十年八月三日訊問筆錄），亦均同此認為，是以縱
          認被告確有對張分打針注射之行為，仍尚有前開合理性懷疑之存在，依前
          開判例意旨，即無從為被告有罪之認定。
    （七）此外，復查無其他積極證據足資認定被告確有公訴人所指違反醫師法之犯
          行。本件不能證明被告犯罪，揆諸首開法條及判決、判例意旨，自應為被
          告無罪判決之諭知。
據上論斷，應依刑事訴訟法第三百零一條第一項，判決如主文。
本案經檢察官王淑月到庭執行職務。
中      華      民      國      九十      年      八      月    廿四    日
                                        臺灣雲林地方法院刑事第一庭
                                            法  官  廖  國  勝
右正本證明與原本無異。
如不服本判決，應於判決送達後十日內向本院提出上訴狀( 應附繕本 )。
                                            書記官  顏  錦  清
中      華      民      國      九十      年      八      月    廿四    日


司法院資訊處製作；財團法人民間司法改革基金會備份。
